【裁判字號】    98,豐簡上,411
【裁判日期】    980630
【裁判案由】    家庭暴力防治法
【裁判全文】
臺灣臺中地方法院刑事判決           98年度豐簡上字第411號
上  訴  人
即  被  告  乙○○
                      號5樓
上列上訴人因違反家庭暴力防治法案件，不服本院豐原簡易庭98
年度豐簡字第143號中華民國98年3月26日第一審簡易判決（聲請
案號：臺灣臺中地方法院檢察署98年度偵字第3125號），提起上
訴，本院管轄之第二審合議庭認為不應以簡易判決處刑，而改依
通常程序逕為第一審判決如下：
    主    文
原判決撤銷。
乙○○無罪。
    理    由
一、公訴意旨略以：被告乙○○原為被害人甲○○之夫（已於民
    國98年5月22日離婚），其間具有家庭暴力防治法第3條第1
    款所規定之家庭成員關係，且本院曾於98年1月8日以97年度
    家護字第1574號民事通常保護令，裁定被告不得對被害人為
    騷擾行為，該保護令之有效期間為6個月。惟被告竟基於違
    反上述保護令之犯意，於98年2月2日下午2時許，以商討探
    視其等子女之問題為由，至台中縣潭子鎮○○○街43號被害
    人之工作場所，對被害人為騷擾行為，而違反本院所核發之
    民事通常保護令裁定，因認被告涉有家庭暴力防治法第61條
    之違反保護令罪嫌。
二、按犯罪事實應依證據認定之，無證據不得認定犯罪事實；不
    能證明被告犯罪者，應諭知無罪之判決，刑事訴訟法第154
    條第2項、第301條第1項分別定有明文。次按認定不利於被
    告之事實，須依積極證據，苟積極證據不足為不利於被告事
    實之認定時，即應為有利於被告事實之認定，更不必有何有
    利之證據；且認定犯罪事實所憑之證據，雖不以直接證據為
    限，間接證據亦包括在內，然而無論直接或間接證據，其為
    訴訟上之證明，須於通常一般之人均不致有所懷疑，而得確
    信其為真實之程度者，始得據為有罪之認定，倘其證明尚未
    達到此一程度，而有合理性之懷疑存在時，即無從遽為有罪
    之確信，此有最高法院30年上字第816號、76年台上字第498
    6號等判例要旨足憑。另刑事訴訟法第161條已於91年2月8日
    修正公布，其第1項規定：檢察官就被告犯罪事實，應負舉
    證責任，並指出證明之方法。因此，檢察官對於起訴之犯罪
    事實，應負提出證據及說服之實質舉證責任。倘其所提出之
    證據，不足為被告有罪之積極證明，或其指出證明之方法，
    無從說服法院以形成被告有罪之心證，基於無罪推定之原則
    ，自應為被告無罪判決之諭知，亦有最高法院92年度台上字
    第128號判例意旨可資參照。
三、公訴意旨認為被告乙○○涉有家庭暴力防治法第61條之違反
    保護令罪，無非是以前述本院所核發之民事通常保護令、證
    人甲○○於警詢時之陳述及被告供承至甲○○工作場所欲商
    討子女之探視問題等證據方法為憑。而訊據被告雖坦承當時
    與甲○○間具有婚姻關係，也知悉本院所核發之民事通常保
    護令禁止其對甲○○為騷擾行為，並有前往甲○○工作場所
    與其協調子女之探視問題，然堅決否認有何違反保護令之罪
    嫌，辯稱已有2個月未見到小孩，甲○○又不接他電話，他
    想利用假日帶小孩出去玩，才會到甲○○工作地點找她協調
    ，並無任何騷擾行為等語。經查：
  （一）被告與甲○○前為夫妻，甲○○曾以遭被告實施身體上
        不法侵害之行為，而聲請本院准於98年1月8日以97年度
        家護字第1574號民事通常保護令裁定被告不得對其實施
        身體或精神上不法侵害之行為，不得對其為騷擾行為，
        該保護令之有效期間為6個月，及被告於98年2月2日前
        即已收受該保護令之送達等事實，除有該件保護令附卷
        可稽（見警卷第12頁），並為被告所是認外，復經本院
        調取上開民事聲請通常保護令事件卷宗核閱無誤。
  （二）又被告於前開時地究竟有無騷擾甲○○之行為，此據甲
        ○○於本院審理時係結證稱：本件案發前她已與被告分
        居，由她帶著2個小孩離開家裡，租住在外，期間被告
        多次向她提過要見小孩，雙方曾為此進行協議，但無下
        文；98年2月2日下午2時許，被告到前開工作場所騷擾
        她，當時被告開車過去，而她正要騎機車到郵局辦事，
        被告下車後，就直接往她那裡走去，擋在機車前，不讓
        她離開，一直表示他要看小孩，說她霸佔小孩不放，且
        講話很大聲，口氣不好，態度不佳；但事實上是小孩不
        願意與被告見面，非她不讓被告看小孩，而接聽被告之
        電話，兩人還是會爭吵，所以她就不想接被告電話等語
        （見本院卷第27-30頁）。
  （三）按家庭暴力防治法所稱之騷擾，係指任何打擾、警告、
        嘲弄或辱罵他人之言語、動作或製造使人心生畏怖情境
        之行為，此有該法第2條第3款之規定可憑。而參甲○○
        前揭證詞，可知被告於兩人分居後，難以透過電話與甲
        ○○聯繫，雖曾多次表達探視子女之意，但雙方無法達
        成共識，且其確實為探視子女之問題，方於前述時間前
        往甲○○之工作場所，並未無端藉故滋事，誠非上開規
        定所指有意使甲○○心生畏怖之打擾行為。其次，被告
        明顯無以任何警告、嘲弄或辱罵之言語、動作加諸甲○
        ○之身，也足可確定。容有疑義者，無非係甲○○所言
        被告擋在機車前，不讓她離去乙節；但兩人既為怨偶，
        就對方之言行，本即易往負面解讀，而難期所言必然客
        觀可採，甲○○復無指出被告當時有實施任何強暴、脅
        迫之不法手段，還證稱被告是下車後直接朝她而去，則
        被告理應不知甲○○正欲前往郵局辦事，是其縱有站在
        甲○○機車之前方，但隨即表明來意，自不能評價此乃
        被告蓄意製造使人心生畏怖情境之騷擾行為。至於證人
        甲○○尚稱被告當時講話很大聲、口氣不好、態度不佳
        等部分，由於上述觀感實極易因人而異，故不宜僅因證
        人如此陳述即遽謂被告應構成騷擾之行為；況被告之語
        氣、態度縱非平和，然已否達致足使人心生畏怖之程度
        ，因無其他證據資料可佐，而難斷定，自更不宜直指被
        告已符合上述規定之騷擾行為。
四、綜合前述，因公訴意旨所提出之證據方法，尚難證明被告確
    有對甲○○實施上開規定之騷擾行為而至一般人均可無所懷
    疑之程度，則基於罪疑唯輕，本件自應為被告有利之認定。
    原審未察及此，誤認被告違反家庭暴力防治法第61條之規定
    ，而予論罪科刑，尚有未洽；上訴意旨言其並無騷擾之行為
    ，求為撤銷原判決，為有理由，應由本院撤銷改判。爰將本
    件改依通常程序審理，逕為第一審判決，諭知被告無罪。
據上論斷，應依刑事訴訟法第455條之1第1項、第3項、第452條
、第451條之1第4項但書第3款、第369條第1項前段、第364條、
第301條第1項，判決如主文。
本案經檢察官丙○○到庭執行職務。
中    華    民    國    98    年    6     月    30    日
                  刑事第六庭    審判長法  官  施慶鴻
                                      法  官  李秋娟
                                      法  官  莊深淵
以上正本證明與原本無異。
本件不得上訴。
                                      書記官  吳彩華
中    華    民    國    98    年    6     月    30    日


司法院資訊處製作；財團法人民間司法改革基金會備份。
